---
title: "Intro data visualization"
author: "Salvador Garcia"
output:   
  html_document:
    toc: true
    theme: united
    toc_depth: 1

---
# Intro a visualización de datos

## Motivación

R tiene un framework para crear gráficas que (creo yo) es de los más versátiles para cosas estáticas. Este framework es llamado ggplot. Además de ese framework cuenta con otros como lattice o base, pero en general están en desuso. 

```{r}
library(alluvial)
library(ggalluvial)
library(magrittr)
data(vaccinations)
cbPalette <- c("#999999", "#E69F00", "#56B4E9", "#009E73", "#F0E442",
               "#0072B2", "#D55E00", "#CC79A7")
levels(vaccinations$response) <- rev(levels(vaccinations$response))
vaccinations %>% ggplot(
  aes(x = survey, 
      fill = response,
      stratum = response, 
      alluvium = subject,
      weight = freq)) +
  geom_flow() +
  geom_stratum(alpha = .8) +
  geom_text(stat = "stratum", infer.label = TRUE, size = 2.5) +
  theme_bw() + theme(legend.position = "none", 
                     panel.background = element_rect(fill = NA),
                     panel.grid.major.y = element_line(size = 1),
                     panel.grid.major.x = element_line(size = 0),
                     panel.grid.minor = element_line(size = 0),
                     axis.line = element_line(size = 0),
                     panel.border = element_rect(size = 0)) +
  scale_fill_manual( values = c(cbPalette, "#999999", "#999999")) +
  theme(legend.position = "none") +
  labs(title = "Respuestas en encuestas de vacunación en tres puntos en el tiempo", 
       x = "encuesta", y = "numero de personas")
```


Si notan, el texto para crear la grafíca es largo y parece dificil, pero con practica todos estos comandos se vuelven intuitivos. Para esta intro a visualización de datos, solamente veremos diferentes tipos de gráficas y en capitulos siguientes profundizaremos en creación de gráficas. Además veremos conceptos básicos de bases de datos.

## Formato largo y ancho de bases
En procesamiento de bases comunmente se utilizan dos tipos de layout (largo/long, ancho/wide). En el formato wide, se tiene un renglon por cada data point y multiples columnas que contienen los atributos. En el formato long, cada punto se repite n veces de acuerdo al nùmero de atributos. R viene con algunos databases integrados, mtcars es uno de ellos.

1. tidyr::gather() pasa de formato ancho a largo
2. tidyr::spread() pasa de formato largo a ancho

Ejemplo de formato ancho:
```{r}
library(tidyr)
wide_db <- 
  mtcars %>% 
  dplyr::mutate(car_type = row.names(.)) %>% 
  dplyr::filter(car_type == "Camaro Z28") 

wide_db
```


Ejemplo de formato largo:

```{r}
long_db <- 
  wide_db %>% 
  tidyr::gather(attribute, value, mpg:carb)
long_db
```

El formato que comunmente estamos acostumbrados es el ancho, pero para R y procesamiento de datos es más común y mejor práctica trabajar sobre formatos largos.

## tidyverse
Tidyverse es una colección de paquetes/librerias que sirven para el análisis de datos, este consiste en un grupo de paquetes para facilitar el trabajo con datos.

## ggplot
ggplot es el paquete de visualización de datos que consiste en distintos elementos. Hay que diferenciar entre los distintos conceptos:

1. ggplot2 es una libreria que trabaja por 'capas' y trabaja sobre formatos largos de base de datos
2. ggplot(): es la base de la gráfica. Inicializa una grafica vacia.
3. aes(): se les llama los aesthetics. Es lo que define en que valor de x, y, color, relleno, tamaño tendrá la gráfica
  
Todas las funciones de ggplot que inician con geom_ definen distintos tipos de gráficas.

4. geom_point(): Te define una grafica de puntos (o scatterplot). 
5. geom_bar(): Te define una grafica de barras (o barplot)
6. geom_histogram(): Te define un histograma
7. geom_line(): Te define una gráfica de linea
8. geom_boxplot(): Te define gráfica de boxplot

Asi como muchos otros tipos de gráfica. A cada gráfica le podemos añadir o modificar cuestiones del formato.

9. theme(): dentro de esta funcion podemos agregar o modificar particularidades de la grafica
 
Además, se le puede modificar el texto de la gráfica

10. labs(): te permite modificar el texto del eje x, eje y, titulo, subtitulo, caption, etc

### Scatterplot

Sin formato
```{r}
library(ggplot2)

mtcars %>% 
  dplyr::mutate(car_type = row.names(.)) %>%
  ggplot() + # crea un empty plot
    geom_point(aes(x = car_type, y = carb, color = carb)) + # vamos agregando capas 
    theme(axis.text.x = element_text(angle = 90, hjust = 1)) + # agregamos formato 
    labs(title = "Automoviles por nùmero de cilindros", 
         subtitle = "Se pueden añadir distintos elementos a la grafica",
         caption = "Tambien se pueden añadir pies de nota",
         x = "Tipo de automovil",
         y = "Númerop de cilindros") + # tambièn se pueden agregar elementos extra
  theme_minimal() # incluso se puede sobreescribir los elementos definidos previamente
```

Con formato
```{r}
mtcars %>% 
  dplyr::mutate(car_type = row.names(.)) %>%
  ggplot() + 
  geom_point(aes(x = car_type, y = carb, color = factor(carb), size = carb)) +
  theme_minimal()+
  theme(axis.text.x = element_text(angle = 90, hjust = 1),
        legend.position = "bottom") +
  labs(title = "Automoviles por nùmero de cilindros", 
       subtitle = "Se pueden añadir distintos elementos a la grafica",
       caption = "Tambien se pueden añadir pies de nota",
       x = "Tipo de automovil",
       y = "Número de cilindros",
       color = "Número de cilindros") +
  guides(size = FALSE)
```

### Barplot
```{r}
mtcars %>% 
  dplyr::mutate(car_type = row.names(.)) %>%
  ggplot() + 
  geom_bar(aes(x = factor(carb), fill = factor(carb)), 
           stat = "count") +
  theme_minimal() +
  scale_fill_manual(values = c("dodgerblue4", "firebrick4", "goldenrod3", "darkslategray4", "deeppink4", "chartreuse4"))+
  theme(axis.text.x = element_text(angle = 90, hjust = 1),
        legend.position = "bottom") +
  labs(title = "Automoviles por nùmero de cilindros", 
       subtitle = "Se pueden añadir distintos elementos a la grafica",
       caption = "Tambien se pueden añadir pies de nota",
       x = "Tipo de automovil",
       y = "Número de cilindros",
       color = "Número de cilindros") +
  guides(size = FALSE)+
  theme()
```



## Ejercicios de práctica
### Ejercicio 7
- tidyr::gather() pasa de formato ancho a largo
- tidyr::spread() pasa de formato largo a ancho

```{r}
library(dplyr)
library(tidyr)
wide_db <- 
  mtcars %>% 
  dplyr::mutate(car_type = row.names(.)) %>% 
  dplyr::filter(car_type == "Camaro Z28") 

wide_db %>% head
```

```{r}
long_db <- 
  wide_db %>% 
  tidyr::gather(attribute, value, mpg:carb)

long_db %>% head
```

```{r}
wide_db <- 
  long_db %>% 
  tidyr::spread(attribute, value)
```

### Ejercicio 8

Analiza como se transiciona del siguiente chunk de código:
```{r}
library(ggplot2)

mtcars %>% 
  dplyr::mutate(car_type = row.names(.)) %>%
  ggplot() + # crea un empty plot
    geom_point(aes(x = car_type, y = carb, color = carb)) + # vamos agregando capas 
    theme(axis.text.x = element_text(angle = 90, hjust = 1)) + # agregamos formato 
    labs(title = "Automoviles por nùmero de cilindros", 
         subtitle = "Se pueden añadir distintos elementos a la grafica",
         caption = "Tambien se pueden añadir pies de nota",
         x = "Tipo de automovil",
         y = "Númerop de cilindros") + # tambièn se pueden agregar elementos extra
  theme_minimal() # incluso se puede sobreescribir los elementos definidos previamente
```


### Ejercicio 9

```{r}
mtcars %>% 
  dplyr::mutate(car_type = row.names(.)) %>%
  ggplot() + 
  geom_point(aes(x = car_type, y = carb, color = factor(carb), size = carb)) +
  theme_minimal()+
  theme(axis.text.x = element_text(angle = 90, hjust = 1),
        legend.position = "bottom") +
  labs(title = "Automoviles por nùmero de cilindros", 
       subtitle = "Se pueden añadir distintos elementos a la grafica",
       caption = "Tambien se pueden añadir pies de nota",
       x = "Tipo de automovil",
       y = "Número de cilindros",
       color = "Número de cilindros") +
  guides(size = FALSE)
```

